臺灣基隆地方法院刑事判決　　　　　　　　　　　　　 九十年度自字第三○號
　　自　訴　人　戊○○
　　代　理　人　陳增機律師
　　被　　　告　丙　○
　　　　　　　　庚○○
　　　　　　　　己○○
　　右三人共同　李吉隆
　　選任辯護人
　　被　　　告　丁○○
右列被告等因偽造文書等案件，經自訴人提起自訴，本院判決如左：
    主  文
丙○、庚○○、己○○共同連續行使明知為不實之事項，而使公務員登載於職務上所
掌之公文書，足以生損害於公眾及他人，各處有期徒刑肆月，如易科罰金均以佰元
折算壹日。又共同行使明知為不實之事項，而使公務員登載於職務上所掌之公文書，
足以生損害於公眾及他人，各處有期徒刑月，如易科罰金均以佰元折算壹日。均
應執行有期徒刑陸月，如易科罰金均以佰元折算壹日。
丁○○部分自訴不受理。
    事  實
一、丙○與戊○○因請求返還保證金等民事事件，歷經台灣台北地方法院八十三年度
    訴字第二０六七號及最高法院八十九年度台上字第一五一七號先後為部分確定判
    決，戊○○因而對丙○先後取得「丙○應給付戊○○新台幣（以下同）一百萬元
    ，及自民國七十八年四月十九日起至清償日止，按年息百分之五計算之利息」（
    台灣台北地方法院八十三年度訴字第二０六七號）、「丙○應給付戊○○一百五
    十萬元」（最高法院八十九年度台上字第一五一七號）之執行名義。戊○○曾以
    上開台灣台北地方法院部分確定判決之執行名義，聲請台灣台北地方法院民事執
    行處對丙○之財產為強制執行，然執行結果並未足額受償，台灣台北地方法院民
    事執行處因而發給戊○○八十五年六月七日北院仁八五民執乙四八九字第一七六
    七三號債權憑證，戊○○不足受償額為十萬二千二百七十八元及自八十五年二月
    十五日起至清償日止之利息。嗣戊○○於八十九年九月二十六日據上開債權憑證
    與最高法院八十九年度台上字第一五一七號部分確定判決為執行名義，於翌日向
    本院民事執行處提出民事強制執行聲請狀，請求在執行債權本金、利息與執行費
    用合計一百六十三萬七千一百十四元之範圍內，查封丙○在基隆市第二信用合作
    社擁有之社員股金，若有不足並請查封丙○所有座落在基隆市○○區○○段四二
    ０地號所有權持分四分之一及其地上建物即門牌號碼基隆市○○街一九九之三號
    之房、地，本院民事執行處以八十九年度執字第四五０八號案件辦理。本院民事
    執行處除於八十九年十月五日以基院政民執實四五０八字第三０一三三號執行命
    令，命基隆市第二信用合作社禁止丙○收取對該信用合作社之社員股金債權或為
    其他處分，該信用合作社亦不得對丙○為清償外，另於八十九年十一月六日以基
    院政民執實四五０八字第四四八八八號函囑託基隆市信義地政事務所就丙○上開
    祥豐街一九九之三號房、地為查封登記，又於八十九年十一月十三日在上開房、
    地現場查封完畢。詎丙○見渠財產遭查封，竟與友人庚○○、己○○基於意圖損
    害執行債權人戊○○之債權並隱匿丙○財產之共同犯意聯絡，在丙○未欠庚○○
    、己○○二人債務之情形下，竟於八十九年十一月間分別開立面額均為二百萬元
    之本票各一紙，交付庚○○（票號一四四四六三號、發票日載為八十八年十一月
    一日）、己○○（票號一四四四六四號、發票日載為八十四年十月五日）二人，
    另開立面額一百萬元之本票一紙（票號一四四四六二號、發票日載為八十六年九
    月三十日）予丁○○（同案被告，年籍住居所均不詳，且此部分之債權尚難認係
    不實，理由詳後述），而於九十年一月十二日渠三人推由庚○○、己○○會同丁○○依據上開三紙本票向本院提出民事假扣押聲請狀，聲請民事假扣押裁定，致
    本院不知情之承辦人員將其中有關庚○○、己○○部分之不實事項登載於職務上
    所掌之公文書，即於九十年一月十五日以九十年度裁全字第四六號作成准許庚○○、己○○各以六十七萬元為丙○供擔保後得對丙○在本院轄區內之財產為假扣
    押之裁定，致生損害於債權人戊○○本人及本院假扣押裁定之正確性。丙○、庚○○、己○○三人又於九十年一月十八日，推由庚○○、己○○各持六十七萬元
    ，至本院提存所辦理擔保提存，同日提存後，庚○○、己○○即依據上開內容不
    實之假扣押裁定，填具民事強制執行聲請狀向本院民事執行處聲請假扣押執行，
    請求查封丙○上開在基隆市第二信用合作社之股金債權，以達隱匿丙○財產之目
    的。因該假扣押之執行無法逕自取得執行所得之金額，庚○○、己○○二人又於
    九十年一月間據上開二紙丙○所交付內容不實之本票，分別向台灣台北地方法院
    聲請本票准許強制執行之裁定，致台灣台北地方法院不知情之承辦人員將此不實
    事項登載在職務上所掌之公文書，即於九十年一月十九日分別以九十年票字第二
    八四三號、第二八四二號作成准許庚○○、己○○所持有之上開本票得為強制執
    行之裁定，致生損害於台灣台北地方法院本票准許強制執行裁定之正確性。丙○
    於台灣台北地方法院作成上開二件裁定後，即於九十年三月二十日分別以捨棄抗
    告狀送交台灣台北地方法院，捨棄抗告，使上開二件裁定得以確定。渠三人又推
    庚○○、己○○於九十年三月二十一日據上開二紙內容不實之本票准許強制執行
    裁定，向本院送交民事參與分配聲請狀，表明以有執行名義之方式，參與上開戊○○對丙○之執行案件執行得款之分配（即本院八十九年度執字第四五０八號）
    ，致使本院民事執行處在九十年五月七日先就丙○在基隆市第二信用合作社之股
    金一百八十九萬六千九百元製作「強制執行金額計算書分配表」時，將庚○○、
    己○○二人不實之參與分配債權登載入分配表中，足生損害於真正之執行債權人
    戊○○及本院製作執行分配表之正確性，使戊○○本可就該筆扣押之股金十足獲
    償之執行債權，僅得從中獲償五十二萬六千七百七十八元，庚○○、己○○卻可
    從中分別取得六十六萬二千八百三十四元、六十六萬八千七百八十八元，而損害
    執行債權並隱匿丙○財產。嗣因戊○○提起本件自訴，庚○○、己○○始於九十
    年九月七日共同出具民事撤回狀，向本院民事執行處聲請撤回參與分配，戊○○
    始自丙○遭扣押之基隆市第二信用合作社之股金中，足額受償。戊○○復於九十
    一年五月二十八日據最高法院九十一年度台上字第九０七號民事確定判決為執行
    名義，向本院民事執行處提出民事強制執行聲請狀，請求之執行債權金額為本金
    五十六萬一千九百八十六元暨本金八十三萬六千二百五十元及自八十三年七月十
    二日起至清償日止按年息百分之五計算之利息，並請求在此範圍內，查封丙○所
    有座落在基隆市○○區○○段四二０地號所有權持分四分之一及其地上建物即門
    牌號碼基隆市○○街一九九之三號之房、地，本院民事執行處以九十一年度執字
    第三一七四號案件辦理。本院民事執行處除於九十一年六月十日以基院政民執良
    字第三一七四號函囑託基隆市信義地政事務所就丙○上開祥豐街一九九之三號房
    、地為查封登記外，又於九十一年六月二十一日在上開房、地現場查封完畢。詎
    丙○見渠房、地復遭查封，竟與庚○○、己○○另行起意，基於意圖損害執行債
    權人戊○○之債權並隱匿丙○財產之共同犯意聯絡，再推由庚○○、己○○持上
    開不實之本票准許強制執行裁定，於九十一年八月二日分別向本院送交民事參與
    分配聲請狀，表明以有執行名義之方式，參與上開戊○○對丙○之執行案件（即
    本院九十一年度執字第三一七四號），足生損害於執行債權人戊○○及本院民事
    執行之正確性。
二、案經被害人戊○○向本院提起自訴。
    理  由
一、訊據被告丙○、庚○○、己○○對於右揭「戊○○於八十九年九月二十七日向本
    院民事執行處提出民事強制執行聲請狀，本院民事執行處以八十九年度執字第四
    五０八號案件處理，並查封丙○在基隆市第二信用合作社擁有之社員股金與丙○
    所有座落在基隆市○○區○○段四二０地號所有權持分四分之一及其地上建物即
    門牌號碼基隆市○○街一九九之三號之房、地，丙○於八十九年十一月間分別開
    立面額均為二百萬元之本票各一紙，交付庚○○、己○○，另開立面額一百萬元
    之本票一紙交付丁○○，於九十年一月十二日庚○○、己○○會同丁○○依據上
    開三紙本票向本院提出民事假扣押聲請狀，本院於九十年一月十五日以九十年度
    裁全字第四六號作成准許庚○○、己○○各以六十七萬元為丙○供擔保後得對丙○在本院轄區內之財產為假扣押之裁定，庚○○、己○○於九十年一月十八日，
    各持六十七萬元，至本院提存所辦理擔保提存，同日庚○○、己○○依據假扣押
    裁定向本院聲請假扣押執行，請求查封丙○在基隆市第二信用合作社之股金債權
    ，庚○○、己○○又於九十年一月間據上開二紙本票，向台灣台北地方法院聲請
    本票准許強制執行之裁定，台灣台北地方法院以九十年票字第二八四三號、第二
    八四二號裁定准許庚○○、己○○所持有之上開本票得為強制執行，丙○於台灣
    台北地方法院作成上開二件裁定後，於九十年三月二十日以捨棄抗告狀送交台灣
    台北地方法院，捨棄抗告，庚○○、己○○於九十年三月二十一日據上開二紙本
    票准許強制執行裁定，向本院為參與分配之聲請，參與戊○○對丙○之八十九年
    度執字第四五０八號強制執行案件，本院民事執行處在該案中製作「強制執行金
    額計算書分配表」時，將庚○○、己○○之參與分配債權登載入分配表中，庚○○、己○○可從中分別取得六十六萬二千八百三十四元、六十六萬八千七百八十
    八元，嗣庚○○、己○○於九十年九月七日共同具狀向本院撤回參與分配，戊○○在該案中有足額受償，戊○○於九十一年五月二十八日再度具狀向本院民事執
    行處提出民事強制執行聲請狀，本院民事執行處以九十一年度執字第三一七四號
    案件辦理，庚○○、己○○再持上開本票准許強制執行裁定，於九十一年八月二
    日向本院送交民事參與分配聲請狀，參與戊○○對丙○之九十一年度執字第三一
    七四號強制執行案件」等情，固均坦承不諱，然皆矢口否認渠等間之債權為不實
    ，被告丙○辯稱：我有開一張本票給己○○，是還我先生許遂盦欠她先生叫黃勛
    的錢，當時（六十二年間）我先生去參加一個建築公司作股東，黃勛說他要加入
    ，我先生介紹他加入，後來公司倒掉，但是有一棟房子蓋了一半，登記是我先生
    的，後來她先生說不要那房子，說要錢，後來房子折價九十九萬元，他們二人簽
    協議書，我先生要還他一百二十萬元，還有八十萬元利息，我先生六十五年去逝
    ，而庚○○是向李湘君買屋，當時作價三百萬元，後來庚○○只付二百萬元，但
    他已經在那房子住了好多年，李湘君後來得癌症，需要錢，我先以一百萬元過戶
    那房子，後來庚○○從大陸回來，房價下跌，我要他買回他不要，庚○○叫我還
    二百萬元給他，後來房子就被查封，我也開本票給庚○○，我確實有欠庚○○、
    己○○的錢，我沒有行使使公務員登載不實之文書及損害債權之行為等語；被告
    庚○○辯稱：我只是跟李湘君買房子，價金三百萬元，我付二百萬元，之後因為
    她生病，房子要提早賣，所以找丙○出面買房子，丙○付給李湘君一百萬元，李
    湘君欠我的二百萬元，就轉給丙○承受，我們三方協議好，我如果再付給丙○一
    百萬元，房子就過戶我的名下，後來，我沒有再付一百萬元，所以我跟丙○協議
    ，以原來付的二百萬元當押租金，來租他的房子住，我是八十八年底才住進去的
    ，丙○確實有欠我二百元，因為我怕繼續參加分配，房子也會被拍賣，我會沒有
    地方住，所以去找自訴代理人，他說如果我們不參加分配，他們就股金債權獲得
    十足的賠償，房子自然就不用執行，所以我才跟己○○商量，撤回參加分配，我
    九十一年七月二十六日回國後，發現祥豐街房子被查封，我才找己○○一起去律
    師事務所辦第二次之參與分配，我沒有行使使公務員登載不實之文書及損害債權
    之行為等語；被告己○○辯稱：丙○之夫確實有欠我先生二百萬元，只是二十多
    年來我一直找不到丙○，才沒有向她要，第一次參與分配時是因同情丙○，讓他
    先滿足戊○○，丙○再慢慢還我，沒想到戊○○又對丙○申請強制執行，所以我
    再聲請參與分配，我沒有行使使公務員登載不實之文書及損害債權之行為等語。
二、惟查：
  (一)被告丙○在基隆市第二信用合作社之社員股金債權及渠所有基隆市○○街一九九
    之三號房、地，分別於八十九年十月五日、同年十一月六日，因自訴人戊○○聲
    請對之強制執行，而為本院民事執行處查封，被告丙○於同年十一月間開立本票
    三紙，分別交付被告庚○○、己○○，被告庚○○、己○○於九十年一月十二日
    會同丁○○依據上開三紙本票向本院聲請民事假扣押裁定，本院於九十年一月十
    五日以九十年度裁全字第四六號作成准許被告庚○○、己○○供擔保後得為假扣
    押之裁定，被告庚○○、己○○至本院辦理擔保提存後，即向本院民事執行處聲
    請假扣押執行，被告庚○○、己○○又於九十年一月間據上開二紙本票，向台灣
    台北地方法院聲請本票准許強制執行之裁定，台灣台北地方法院於九十年一月十
    九日分別以九十年票字第二八四三號、第二八四二號作成准許被告庚○○、己○○所持有之上開本票得為強制執行之裁定，丙○於台灣台北地方法院作成上開二
    件裁定後，即於九十年三月二十日分別以捨棄抗告狀送交台灣台北地方法院，捨
    棄抗告，被告庚○○、己○○於九十年三月二十一日據上開二紙本票准許強制執
    行裁定，向本院表明以有執行名義之方式，參與上開自訴人戊○○對丙○之執行
    案件執行得款之分配（即本院八十九年度執字第四五０八號），致使本院民事執
    行處在九十年五月七日先就丙○在基隆市第二信用合作社之股金一百八十九萬六
    千九百元製作「強制執行金額計算書分配表」時，將被告庚○○、己○○之參與
    分配債權登載入分配表中，使自訴人戊○○僅得從中獲償五十二萬六千七百七十
    八元，被告庚○○、己○○卻可從中分別取得六十六萬二千八百三十四元、六十
 六萬八千七百八十八元，嗣因自訴人戊○○提起本件自訴，被告庚○○、己○○
    始於九十年九月七日共同出具民事撤回狀，向本院民事執行處聲請撤回參與分配
    ，自訴人戊○○復於九十一年五月二十八日據最高法院九十一年度台上字第九０
    七號民事確定判決為執行名義，向本院民事執行處聲請對被告丙○強制執行，本
    院民事執行處於九十一年六月十日查封丙○所有座落在基隆市○○區○○段四二
    ０地號所有權持分四分之一及其地上建物即門牌號碼基隆市○○街一九九之三號
    之房、地（本院九十一年度執字第三一七四號），被告庚○○、己○○復持上開
    本票准許強制執行裁定，於九十一年八月二日分別向本院表明以有執行名義之方
    式，參與上開自訴人戊○○對丙○之執行案件（即本院九十一年度執字第三一七
    四號）等情，除業據被告丙○、庚○○、己○○三人自白在卷外，並有自訴人戊○○所出具八十九年九月二十六日民事強制執行聲請狀一份，本院民事執行處八
    十九年十月五日基院政民執實四五０八字第三０一三三號執行命令一件、八十九
    年十一月六日基院政民執實四五０八字第四四八八八號函一件，被告丙○交付被
    告庚○○金額二百萬元之本票一紙（票號一四四四六三號、發票日載為八十八年
    十一月一日）、被告丙○交付被告己○○之金額二百萬元之本票一紙（票號一四
    四四六四號、發票日載為八十四年十月五日），被告庚○○、己○○會同丁○○
    於九十年一月十二日向本院提出之民事假扣押聲請狀一份，本院九十年一月十五
    日九十年度裁全字第四六號假扣押裁定一份，本院提存所擔保提存書二份，被告
    庚○○、己○○所具九十年一月十八日民事強制執行聲請狀一份（聲請假扣押執
    行），台灣台北地方法院九十年一月十九日九十年票字第二八四三號、第二八四
    二號本票強制執行裁定書二件，被告丙○於九十年三月二十日具狀向台灣台北地
    方法院捨棄抗告之民事收狀收據二紙，被告庚○○、己○○所具九十年三月二十
    一日民事參與分配聲請狀各一份，本院民事執行處九十年五月七日「強制執行金
    額計算書分配表」一份，被告庚○○、己○○九十年九月七日出具之民事撤回狀
    一份，自訴人戊○○所具九十一年五月二十八日民事強制執行聲請狀一份，被告
    庚○○、己○○於九十一年八月二日分別出具之民事參與分配聲請狀各一份附卷
    可稽。綜上，足認上開被告丙○有在渠財產為本院查封後，開立本票予被告庚○○、己○○，被告庚○○、己○○即據上開本票向本院聲請假扣押裁定，取得本
    院准許供擔保後為假扣押之裁定，進而為擔保提存，向本院聲請假扣押執行，被
    告庚○○、己○○同時向台灣台北地方法院聲請本票強制執行裁定，取得台灣台
    北地方法院准許本票強制執行之裁定，進而向本院聲請參與分配，本院民事執行
    處製作分配表時有將渠二人之債權算入，被告庚○○、己○○嗣後撤回參與分配
    ，然於自訴人戊○○九十一年五月二十八日再聲請本院對被告丙○之財產為查封
    後，被告庚○○、己○○復聲請參與分配等情，確屬實情。
  (二)有關被告丙○與庚○○間二百萬元債務部分：
    1.依據被告丙○及庚○○二人所言，係因被告庚○○向郭李湘君購買基隆市○○
      街一九九之三號房、地，價金為三百萬元，被告庚○○付二百萬元，尚欠一百
      萬元，致未過戶，之後因為郭李湘君生病而欲提早出賣，而找被告丙○買房子
      ，被告丙○付郭李湘君一百萬元，郭李湘君欠被告庚○○之二百萬元價款就移
      轉予被告丙○承受，三人協議好，如被告庚○○再給付被告丙○一百萬元，房
      子就過戶被告庚○○名下，嗣因被告庚○○未給付一百萬元予被告丙○，被告
      庚○○便與被告丙○協議以該二百萬元作押租金，由被告庚○○承租被告丙○
      之上開房屋，以上雖為被告庚○○、丙○二人提出土地、建物所有權狀、土地
      建築改良物買賣所有權移轉契約書、房屋租賃契約書、基隆郵局第二十五號存
      證信函為證。
    2.然查：
      (1)上開房、地若確有三百萬元之價值，則被告庚○○已支付郭李湘君二百萬元
        之房價，餘款僅為一百萬元，以房價之三分之一向銀行辦理貸款應可輕易貸
        得，並過戶房屋，何需在已支付三分之二價金後，即久懸未為處理並辦理過
        戶，反而以此迂迴之方式，由被告丙○來承受此債務而取得該房屋之所有權
        ，而被告庚○○則以被告丙○所欠之二百萬元作為押租金，由此可知，被告
        丙○、庚○○此部分所言悖於情理。
      (2)依卷附土地登記簿謄本與建物登記簿謄本可見，上開房屋所坐落之土地面積
        為八十七平方公尺，所有人被告丙○之持分為四分之一，房屋本身為六十點
        四七平方公尺，換算面積為十八點二九二坪，依被告庚○○所言，渠於八十
        五、八十六年間以三百萬元向郭李湘君購買該房屋，則每坪買價高達十六萬
        四千零六元，以斯時基隆市之房價而言，有無如此高之行情，已值懷疑。復
        依卷附被告丙○向郭李湘君購買上開房、地後，於八十八年十月二十五日向
        基隆市信義地政事務所提出之「土地建築改良物買賣所有權移轉契約書」所
        示（本院九十年度自字第三０號卷第七三至七六頁），土地買賣價金為七十
        一萬七千七百五十元、房屋買賣價金為八萬二千元，合計僅為七十九萬九千
        七百五十元，不及被告庚○○所言向郭李湘君買屋價款的三分之一，而被告
        丙○上開房、地先後二次經本院查封鑑價，第一次經國家不動產鑑定顧問有
        限公司於九十年五月十一日鑑價為土地部分值八十七萬元、房屋部分為四十
        八萬四千元，合計為一百三十五萬四千元，第二次經台企資產鑑定顧問有限
        公司於九十一年七月三十日鑑價為土地部分值七十九萬元、房屋部分為四十
        萬二千元，合計為一百十九萬二千元，有國家不動產鑑定顧問有限公司九十
        年五月十一日鑑定報告書（本院八十九年度執字第四五０八號卷第二０四至
        二一六頁）、台企資產鑑定顧問有限公司九十一年七月三十日報告書（在本
        院九十一年度執字第三一七四號卷內）各一份存卷可參，可見二次鑑價結果
     均認為上開房、地之價格不及被告庚○○所言買價三百萬元的二分之一，益
        徵被告庚○○所言以三百萬元向郭李湘君買受上開房、地一節，確有不實。
      (3)被告庚○○已離婚十多年，並無帶任何女人至上開房屋住宿過等情，業據被
        告庚○○供述在卷，惟本院民事執行處於九十年五月九日派員前往被告丙○
        所有之上開房屋內勘驗鑑價時，由屋內擺放衣物可看出都是女用衣物，此情
        有本院民事執行處九十年五月九日勘驗筆錄一份、上開房屋內部照片四幀附
        卷可稽（本院八十九年度執字第四五０八號卷第一八八頁、第二一二頁、二
        一三頁），該房屋內既均係女用衣物，並無被告庚○○之衣物，顯然被告庚○○並未居住該處，足認被告丙○、庚○○二人所言有協議以該二百萬元作
        押租金，由被告庚○○承租被告丙○之上開房屋等語，並非實情。
      (4)被告丙○與庚○○二人雖均供稱有協議以該二百萬元作押租金，由被告庚○○承租被告丙○之上開房屋，並提出八十八年十一月一日渠二人在郭李湘君
        之母乙○見證下三方所親自簽立之房屋租賃契約書一份及九十年一月五日被
        告庚○○寄給被告丙○表示終止租約之存證信函一紙為憑（附在本院九十年
        度自字第三０號卷第七七至八三頁）。證人乙○更證稱：丙○只付一百萬元
        予郭李湘君，丙○又欠庚○○二百萬元，房子目前交給庚○○在使用，而郭
        李湘君已經過世等語。但查，依卷附「入出境查詢結果報表」（本院九十年
        度自字第三０號卷第二二五〡一頁）所示，被告庚○○自八十八年十月二十
        六日出境，同年十一月十六日始入境，則渠自無可能於八十八年十一月一日
        在台灣簽立上開房屋租賃契約書，顯然該份租賃契約書係臨訟偽造之物；而
        證人乙○所證稱房子目前交給被告庚○○在使用等情，復與本院上開房屋現
        場勘驗結果不符，難認證人乙○所言屬實。由此可知被告丙○、庚○○之間
        根本無所謂協議以該二百萬元作押租金，由被告庚○○承租被告丙○之上開
        房屋之情事。益徵被告丙○與庚○○之間根本無二百萬元債務存在。
  (三)有關被告丙○與己○○間二百萬元債務部分：
    1.依據被告丙○與己○○所言被告丙○之夫許遂盦與被告己○○之夫黃勛，於六
      十二年間合夥建蓋桃園市○○街一六八號房屋，黃勛因而對許遂盦取得二百萬
      元本利之債，其後兩人去世，由被告己○○、丙○二人分別繼承債權、債務，
      並提出許遂盦、黃勛二人所簽立之協議書與許遂盦於六十四年六月九日所簽立
      由乙○、己○○當見證人之借據為證明。
    2.然查：
      (1)自訴人戊○○曾於七十九年間對被告丙○及渠女許承靜與被告己○○之子黃
        忠民提起偽造文書之自訴案件，該案件經台灣台北地方法院以七十九年度自
        字第九四０號判決被告丙○、許承靜及黃忠民均無罪，並經台灣高等法院以
        八十年度上易字第六二九號駁回自訴人戊○○之上訴而告確定，在台灣高等
        法院八十年度上易字第六二九號確定判決書之理由中，明載「三、‧‧‧另
        前揭土地與黃忠民間之買賣契約，係由己○○以黃忠民之名義與被告丙○所
        為，並委由土地代書張麗華辦理所有權移轉登記‧‧‧」、「五、又被告丙○、許承靜所共有之前揭土地，其出售與黃忠民係以丙○之夫生前所積欠黃
        忠民之母己○○之債務一百多萬元連同利息結算，本利共二百萬元當訂金，
        另再分二次，各給付五百萬元，共支付價金一千二百萬元，餘款則俟丙○與
        自訴人之民事訴訟終結後三個月內付清，不惟經己○○陳述甚詳，並經證人
        張麗華結證無訛，復有雙方書立之協議書，不動產買賣契約書附卷可稽，買
        方既確有價金之支付，且金額高達一千二百萬元，尚難認其為虛假買賣，其
        因而所辦理之所有權移轉登記，自亦無使公務員登記不實公文書之情事。‧
        ‧‧」等中，有台灣台北地方法院七十九年度自字第九四０號、台灣高等法
        院八十年度上易字第六二九號判決書影本各一份存卷可參（本院九十年度自
        字第三０號卷第一五三至一五八頁）。由此可見，被告丙○與己○○二人上
        開二百萬元之債務，業由被告己○○以該二百萬元債權用以抵充被告己○○
        以其子黃忠民名義向被告丙○與渠女許承靜購買上開土地價款之訂金，足認
        被告丙○與己○○二人已無所謂之二百萬元債務可言。
      (2)被告己○○嗣後雖改口供稱「當時丙○不肯讓我們扣這二百萬元，所以另外
        給她二百萬元」等語，經核不僅與渠在上開台灣高等法院八十年度上易字第
        六二九號案件中之供詞不符，且自訴人係於九十一年七月十二日當庭提出上
        開台灣高等法院判決書，同日本院訊問被告丙○、己○○時，被告丙○供稱
        ：「（距今二十多年，錢都未還？）沒有還，所以才開這張本票給他。」、
        「（你認識張麗華代書嗎？）認識。」、「（對於高院八十年度上易字第六
        二九號判決中，理由五所述你夫生前欠己○○的本利二百萬元，已經充買土
        地的訂金，有何意見？）沒有這回事。」等語；被告己○○供稱：「（對自
        訴人自訴詐欺有何意見？）她先生欠我先生的錢是事實，我忘記協議書跟借
        據是何時寫的。」、「（為何二十多年來都不請求她還錢？）我找不到她。
        」、「（黃忠民是你何人？）是我兒子。」、「（丙○曾經有將土地出售黃
        忠民？）有這回事，已經好久了，那案子高院判黃忠民無罪，我忘記當時買
        價多少錢。」、「（本案你所主張的二百萬元債權，在該案是否當成買賣價
        金？）我不知道。」等語；綜上可見，因自訴人係當庭提出上開台灣高等法
        院判決書，被告丙○、己○○二人無從思考串證，僅得以「沒有這回事」、
        「我不知道」等語塘塞，若被告丙○當時確有不讓被告己○○主張抵銷，要
        求被告己○○另外給付二百萬元價金一事，為何渠二人在當次庭訊中未為隻
        字片語之說明，益徵渠二人間二百萬元之債務早在另件土地買賣事件中經抵
        銷而不存在。被告己○○事後改口之詞，要屬飾卸之詞，不足採信。
  (四)被告丙○並無欠被告庚○○二百萬元，亦未欠被告己○○二百萬元，均已如上述
    認定，復依被告丙○之供述：「（為何二十多年來都沒有開本票？）因為陳靜波
    太過份了，把我的房子、股票都查封，所以我才開本票，本票三張是同時開的，
    我是在己○○家開的，當時庚○○、丁○○都有在場。」、「（你開本票的目的
    為何？）我認為戊○○不能拿我的錢。」、「（九十年一月十四日庚○○、己○○、丁○○聲請假扣押裁定，妳是否知情？）我被戊○○查封，所以才告訴他們
    三人，並開本票給他們，要他們去找李吉隆律師。」、「（是不是你女兒打電話
    告訴庚○○、己○○，問他們要不要參加分配？按：指九十一年八月二日之參與
    分配）是。我女兒是打電話給己○○，庚○○九十一年七月二十八日有回來，庚○○說他查過九十一年六月十二日有查封，他並說房子門外有封條。」、「（對
    自訴人所述罪嫌有何辯解？）沒有這回事，我可以發誓我們之間是真有這個債權
    ，我是叫他們來參加分配。」等語；被告己○○供稱：「（你認識否庚○○、丁○○？）是我去提存時，才認識庚○○，是丙○說法院通知要提存，要我和庚○○一起去，是丙○介紹我去找李律師辦的，我對提存的手續不熟，所以委託他們
    小姐幫我辦。」、「（上回你有撤回八十九年度執字第四五○八號參與分配的申
    請？）有。」、「（為何這次又在另案中參與分配？）上回同情丙○，讓他先滿
    足自訴人，丙○再慢慢還我，沒想到自訴人又對她申請強制執行。」、「（九十
    一年八月二日參加分配的聲請，是何人幫你處理的？）是丙○的女兒打電話告訴
    我，問我要不要參與分配。」等語；被告庚○○供稱：「（九十年一月十二日你
    二人和丁○○有共同具狀，向本院為假扣押的聲請，對於卷內假扣押聲請狀有何
    意見？）因為丙○說戊○○要執行他的財產，他有欠我們錢，我們也可以來參加
    分配，不然她沒有別的財產還錢，所以我們才去找李吉隆，因為李吉隆也是幫丙○處理這執行案件。我們三人提出聲請後，就找不到丁○○，所以只有我跟己○○二人來提存，最後也是我們二人來參與分配。」、「（九十年一月十八日提存
    的六十七萬元，是何人的？）是我自己的錢，是我放在手邊的現金，沒有提領證
    據。」、「（提存當日你有來本院提存所？）我有帶六十七萬元跟己○○、甲○○一起來貴院提存所，王小姐幫我們寫提存書。」、「（你二人有叫丙○捨棄抗
    告？）有。」、「（你們參加分配後，執行處有通知要補正執行名義確定證明書
    ？）是，後來我們有補來。」、「（當時是何人用快捷郵件幫你們寄來本院執行
    處？）都是我寄的。」、「（後來為何妳二人撤回參加分配？）因為我怕繼續參
    加分配，房子也會被拍賣，我會沒有地方住。所以去找自訴代理人，他說如果我
    們不參加分配，他們就股金債權獲得十足的賠償，房子自然就不用執行，所以我
    才跟己○○商量，撤銷參加分配。」等語；證人即李吉隆律師事務所內職員甲○○證稱：「（你有在律師事務所工作？）是在李吉隆律師事務所工作，在哪裡做
    了十年以上。」、「（九十年一月十八日有幫庚○○、己○○到基隆地院辦理提
    存手續？）有。是律師叫我去辦的，原來的假扣押聲請書也是我代為送件。」、
    「（庚○○、己○○在北院的本票裁定手續也是你幫她們辦的？）是。」、「（
    庚○○、己○○提存所付的金錢何人交給你的？）是己○○拿來的，庚○○沒有
    交給我錢，丙○好像有來過我們事務所。」、「（己○○是否付了二筆六十七萬
    元？）己○○、庚○○二人都有委託我辦，但我只和己○○來到基隆地院一樓，
    我幫他二人寫提存書，己○○拿出錢來交，己○○除了交她自己的六十七萬元，
    還交庚○○的六十七萬元。」等語；綜合以上被告三人與證人甲○○之供詞，證
    人甲○○證稱己○○、庚○○二人都有委託伊辦理提存，但伊只和己○○來到本
    院，伊幫渠二人寫提存書，己○○拿出錢來交，己○○除了交她自己的六十七萬
    元，還交庚○○的六十七萬元，然而被告庚○○卻供稱渠有帶六十七萬元跟己○○、甲○○一起至本院提存所，甲○○幫渠二人寫提存書，提存金六十七萬元，
    是渠放在手邊的現金等語，二人所供南轅北轍，已見被告庚○○所言不實，再依
    卷附「入出境查詢結果報表」顯示被告庚○○於九十年一月十五日出境，於同年
    三月十四日始入境，則被告庚○○自無可能於九十年一月十八日攜帶手邊的現金
    至本院辦理提存手續，此部分應如同證人甲○○所言，只有被告己○○與伊同至
    本院辦理提存，被告己○○交付二筆提存金；又依被告己○○供稱是渠去提存時
    ，才認識庚○○，則被告己○○與庚○○並非熟識，被告庚○○自無將六十七萬
    元現金交付陌生的被告己○○為渠辦理提存之理，顯然被告己○○所代繳之庚○○六十七萬元提存金來源可疑，該筆提存金應非被告庚○○所出。就上開被告丙○之供詞與在本院民事執行處查封被告丙○財產後，被告三人即成立虛偽之本票
    債權，並據以聲請假扣押裁定、假扣押執行、本票強制執行裁定、參與分配等情
    ，參互以觀，足認被告丙○、庚○○、己○○三人確有明知彼此間無債務關係之
    存在，為達損害執行債權人即自訴人戊○○之債權並隱匿被告丙○財產之目的，
    基於共同犯意連絡，由被告丙○偽開內容不實之本票交付被告庚○○、己○○，
    推由渠二人連續以明知為不實之事項向法院聲請而取得內容不實之假扣押裁定、
    本票裁定，並據以聲請參與分配，致法院作成內容不實之「強制執行金額計算書
    分配表」，足生損害於自訴人戊○○及法院對於假扣押裁定、本票准許強制執行
    裁定及製作「強制執行金額計算書分配表」之正確性等情事。又本院九十一年度
    執字第三一七四號強制執行案件，係自訴人戊○○於九十一年五月二十八日提出
    聲請，為被告三人始料未及，已如上述，足認被告三人事後再推由被告庚○○、
    己○○依據前揭內容不實之本票准許強制執行裁定，聲請參與分配之行為，應係
    另行起意為之。
三、按「執票人就本票聲請法院裁定強制執行事件，屬非訟事件，法官僅據執票人之
    聲請為形式上審查無訛，即將本票內容登載於裁定書上准予強制執行，無須為實
    質上審查，以判斷本票內容之真偽，故以偽造之本票聲請法院裁定准予強制執行
    ，如足生損害於公眾或他人，自尚牽連犯刑法第二百十四條之使公務員登載不實
    罪。」最高法院八十五年度台上字第三九三六號判決參照。而債權人聲請假扣押
    裁定亦屬非訟事件，法官僅據債權人之聲請為形式上審查無訛，即為准許假扣押
    之裁定，無須為實質上審查，以判斷假扣押所本之債權內容之真偽，故以偽造之
    本票聲請法院裁定准予假扣押，如足生損害於公眾或他人，自亦犯刑法第二百十
    四條之使公務員登載不實罪。次按「甲推由乙持該不實之公證契約書向執行法院
    聲請參與分配，係在強制執行程序終結前，其參與分配之目的，既在減少真正債
    權人分配之成數，顯具有損害債權人之意圖，如經其他債權人合法告訴，應另成
    立刑法第三百五十六條之損害債權罪。」司法院（七六）廳刑一字第一六六九號
    法律問題研究意見參照。
四、被告丙○、庚○○、己○○三人在本院八十九年度執字第四五０八號執行程序中
    ，為達損害自訴人債權並隱匿被告丙○財產之目的，基於共同犯意連絡，推由被
    告庚○○、己○○以明知為虛偽之本票，連續向法院聲請假扣押裁定、本票裁定
    ，致法院不知情之承辦人員將此內容不實之事項登載在假扣押裁定書、本票裁定
    書中，被告三人復據以聲請假扣押執行、參與分配，致法院不知情之承辦人員將
    此內容不實之事項登載在「強制執行金額計算書分配表」中，足生損害於自訴人
    戊○○本人及法院對於假扣押裁定、本票裁定、「強制執行金額計算書分配表」
    之正確性。核渠三人所為，係犯刑法第二百十六條、第二百十四條之行使明知為
    不實之事項，而使公務員登載於職務上所掌之公文書，足以生損害於公眾及他人
    罪與同法第三百五十六條之債務人於將受強制執行之際，意圖損害債權人之債權
    ，而隱匿其財產罪。被告使公務員登載不實文書後，復持以行使，其使公務員登
    載不實文書之低度行為為行使之高度行為吸收，不另論處。被告三人所為數行使
    明知為不實之事項，而使公務員登載於職務上所掌之公文書，足以生損害於公眾
    及他人罪與數債務人於將受強制執行之際，意圖損害債權人之債權，而隱匿其財
    產罪，均時間緊接，所犯罪名相同，顯皆係出於概括之犯意為之，為連續犯，應
    各依刑法第五十六條之規定以一罪論，並加重其刑。被告三人所犯上開二罪間，
    有方法結果之牽連關係，為牽連犯，應從一重之連續行使明知為不實之事項，而
    使公務員登載於職務上所掌之公文書，足以生損害於公眾及他人罪處斷。又被告
    丙○、庚○○、己○○三人在本院九十一年度執字第三一七四號執行程序中，為
    達損害自訴人債權並隱匿被告丙○財產之目的，另行起意，基於共同犯意連絡，
    推由被告庚○○、己○○二人據前所取得內容不實之本票裁定書，聲請參與分配
    ，足生損害於自訴人戊○○本人及法院對於強制執行程序之正確性。核渠三人所
    為，係犯刑法第二百十六條、第二百十四條之行使明知為不實之事項，而使公務
    員登載於職務上所掌之公文書，足以生損害於公眾及他人罪與同法第三百五十六
    條之債務人於將受強制執行之際，意圖損害債權人之債權，而隱匿其財產罪。被
    告三人所犯上開二罪間，有方法結果之牽連關係，為牽連犯，應從一重之連續行
    使明知為不實之事項，而使公務員登載於職務上所掌之公文書，足以生損害於公
    眾及他人罪處斷。被告三人所犯上開連續行使明知為不實之事項，而使公務員登
    載於職務上所掌之公文書，足以生損害於公眾及他人罪與行使明知為不實之事項
    ，而使公務員登載於職務上所掌之公文書，足以生損害於公眾及他人罪，二罪間
    ，犯意各別，應分論併罰。被告三人彼此間有犯意之連絡及行為之分擔，應依共
    同正犯論處。被告庚○○、己○○雖均非執行債務人，但與有特定身分之債務人
    即被告丙○共同犯罪，依刑法第三十一條第一項規定，仍應依共同正犯論處。自
    訴人雖認被告三人亦涉有刑法第三百三十九條第一項之詐欺取財罪嫌，但查，被
    告丙○勾結被告庚○○、己○○將自己財產以參與分配之方法隱匿取回，雖可暫
    時獲得減少清償債務之成數，但對其債權人未清償之部分，嗣後仍應負清償（含
    遲延利息）之責，難認渠等有不法所有之意圖存在，故被告三人人尚不成立刑法
    第三百三十九條第一項之詐欺取財罪，渠三人所為應係成立刑法第三百五十六條
    之罪，併敘明之。自訴人又謂被告丙○亦有與被告丁○○基於意圖損害債權之共
    同犯意聯絡，由被告丙○虛開本票一紙，交付被告丁○○，而於九十年一月十二
    日推由被告丁○○與被告庚○○、己○○依據上開本票向本院聲請民事假扣押裁
    定，致本院不知情之承辦人員將此不實事項登載於職務上所掌之公文書，即於九
    十年一月十五日作成九十年度裁全字第四六號准許假扣押之裁定，致生損害於債
    權人戊○○本人及本院假扣押裁定之正確性，因認被告丙○與被告丁○○亦係共
    同正犯云云，惟查，因自訴人戊○○未提供被告丁○○之年籍資料，致無從傳喚
    被告丁○○到庭供述，而依被告丙○所述，渠先夫許遂盦確實有積欠被告丁○○
    金錢，此部分依卷存之證據，尚難認為被告丙○所言有何不實之處，既難以證明
    被告丙○與被告丁○○間之債務為虛偽，自訴人此部分之指訴即屬無據，附此敘
    明。爰審酌被告三人均無犯罪前科，被告丙○因不滿自訴人對渠之財產聲請法院
    查封執行而犯罪，被告庚○○、己○○則係出於幫助被告丙○隱匿財產而犯之，
    渠三人均因不明法紀而罹犯刑章，犯罪情節尚屬經微，然犯罪後猶一再飾詞卸責
    並無悔意等一切情狀，各量處如主文所示之刑，並諭知易科罰金之折算標準，定
    渠等應執行之刑，以示懲儆。
五、自訴意旨另以：被告丁○○亦與被告丙○基於意圖損害執行債權人戊○○之債權
    並隱匿丙○財產之共同犯意聯絡，在被告丙○未欠被告丁○○債務之情形下，竟
    於八十九年十一月間開立面額為一百萬元之本票一紙，交付被告丁○○（票號一
    四四四六二號、發票日載為八十六年九月三十日），而於九十年一月十二日推由
    被告丁○○與被告庚○○、己○○依據上開三紙本票向本院提出民事假扣押聲請
    狀，聲請民事假扣押裁定，致本院不知情之承辦人員將此不實事項登載於職務上
    所掌之公文書，即於九十年一月十五日作成九十年度裁全字第四六號准許假扣押
    之裁定，致生損害於債權人戊○○本人及本院假扣押裁定之正確性，因認被告丁○○亦涉有刑法第二百十四條之明知為不實之事項，而使公務員登載於職務上所
    掌之公文書，足以生損害於公眾及他人罪嫌云云。按提起自訴應在自訴狀內記載
    被告之姓名、性別、年齡、籍貫、職業、住所或居所或其他足資辨別之特徵，刑
    事訴訟法第三百二十條第二項第一款定有明文，此乃法定必備之程式，次按「起
    訴之程序違背規定者，應諭知不受理判決」、「第三百零二條至第三百零四條之
    判決，得不經言詞辯論為之」亦為刑事訴訟法第三百零三條第一款、第三百零七
    條所明定。本件自訴人對於被告丁○○提起自訴，雖在自訴狀內記載被告丁○○
    之姓名及住所，但未載明確實之年齡、籍貫及足資辨別之特徵，本院數次依自訴
    人所指被告丁○○之住址傳喚，結果均無被告丁○○其人，本院再函請基隆市警
    察局第二分局派員訪查，該址亦查無被告丁○○居住並設籍，有基隆市警察局第
    二分局回函一紙附卷可稽。經本院多次當庭諭知自訴人應補正被告丁○○之年籍
    等資料，亦未據補正。揆諸前揭規定，此部分自訴之程式顯有未備，爰不經言詞
    辯論，對自訴人自訴被告丁○○部分，諭知不受理判決。
據上論斷，應依刑事訴訟法第三百四十三條、第二百九十九條第一項前段、第三百零
三條第一款、第三百零七條，刑法第二百十六條、第二百十四條、第三百五十六條、
第二十八條、第三十一條第一項、第五十五條、第五十六條、第五十一條第五款、第
四十一條第一項，罰金罰鍰提高標準條例第一條前段、第二條，判決如主文。
中      華      民      國    九十一    年      十      月      九      日
                                  臺灣基隆地方法院刑事第三庭
                                      法      官  王  福  康
右正本證明與原本無異。
對於本件判決如有不服，應於收受送達後十日內，向本院提出上訴書狀，上訴於臺灣
高等法院，並按他造當事人之人數附具繕本。
                                      書  記  官  李  國  豪
中      華 民      國    九十一    年      十      月      九      日
【附錄本案論罪科刑法條全文】刑法第二百十四條：
    明知為不實之事項，而使公務員登載於職務上所掌之公文書，足以生損害於公眾
    或他人者，處三年以下有期徒刑、拘役或五百元以下罰金。
刑法第二百十六條：
    行使第二百十條至第二百十五條之文書者，依偽造、變造文書或登載不實事項或
    使登載不實事項之規定處斷。
刑法第三百五十六條：
    債務人於將受強制執行之際，意圖損害債權人之債權，而毀壞、處分或隱匿其財
    產者，處二年以下有期徒刑、拘役或五百元以下罰金。
